【裁判字號】    98,交聲,244
【裁判日期】    980721
【裁判案由】    違反道路交通管理處罰條例聲明異議
【裁判全文】
臺灣桃園地方法院交通事件裁定         98年度交聲字第244號
原處分機關  交通部公路總局新竹區監理所
異  議  人
即受處分人  乙○○
上列異議人即受處分人因違反道路交通管理處罰條例案件，對於
交通部公路總局新竹區監理所中華民國97年12月29日所為之處分
（原處分案號：桃監裁罰字第裁52-A00YMG653號）聲明異議，本
院裁定如下：
    主  文
異議駁回。
    理  由
一、按汽車駕駛人轉彎時，除禁止行人穿越路段外，不暫停讓行
    人優先通行者，處新臺幣（下同）1,200 元以上3,600 元以
    下罰鍰，道路交通管理處罰條例第48條第2 項定有明文。又
    按汽車駕駛人有前揭情形者，除依原條款處罰鍰外，並記違
    規點數1 點，同條例第63條第1 項第1 款亦有明文規定。
二、本件原處分機關交通部公路總局新竹區監理所係以：異議人
    即受處分人（下稱異議人）乙○○於民國97年12月4 日晚上
    6 時30分許，駕駛車牌號碼3382-QL 號自用小客車（下稱系
    爭自用小客車），行經台北市○○區○○路與永吉路口，欲
    由松隆路右轉永吉路時，不暫停讓行人優先通行，適舉發單
    位台北市政府警察局信義分局交通分隊員警張國文於該處執
    行交通整理勤務，見狀遂以異議人駕車轉彎時，除禁止行人
    穿越路段外，不暫停讓行人優先通行為由，依違反道路交通
    管理處罰條例第48條第2 項之規定掣單舉發，嗣異議人提出
    申訴，經原處分機關函請舉發單位調查結果，仍認異議人確
    有前開違規行為，原處分機關乃依上開條文、道路交通管理
    處罰條例第63條第1 項第1 款、違反道路交通管理事件統一
    裁罰基準及處理細則第43條、第44條及第67條等規定，於97
    年11月29日以桃監裁罰字第裁52-A00YMG653號違反道路交通
    管理事件裁決書，裁處異議人罰鍰1,800 元，並記違規點數
    1 點在案。
三、聲明異議意旨略以：異議人於前揭時間駕駛系爭自用小客車
    ，欲由台北市○○路右轉永吉路時，確有煞車減速緩慢右轉
    ，而於異議人駛近斑馬線前時，突發現警員走近並持指揮棒
    敲打系爭自用小客車之擋風玻璃示意異議人停車，繼於異議
    人停車後，警員又持指揮棒敲打擋風玻璃，並表示異議人未
    禮讓行人，但當時斑馬線上並無行人通過，爰依法聲明異議
    ，請求撤銷原處分云云。
四、經查：
    (一)異議人於前揭時間駕駛系爭自用小客車，行經台北市○○
      區○○路與永吉路口，欲由松隆路右轉永吉路時，確有轉
      彎時不暫停讓行人優先通行之違規事實乙情，業據證人即
      本件舉發員警張國文於本院調查時結證稱：本件交通違規
      是由伊所舉發，伊當日是服下午5 時至7 時之交通整理勤
      務，地點是在永吉路與松隆路口，當天伊是站在行人穿越
      道前大約1 公尺處，站立之位置就如同今日庭呈編號2 照
      片所示，伊當時是面向行人，右手持指揮棒指揮行人前進
      ，因當時松隆路南北向是綠燈，行人與車輛都在行進中，
      所以伊需要擋住松隆路欲右轉永吉路之車輛，以避免車輛
      撞及行人，而當時行人已沿斑馬線由松隆路南側欲走至北
      側，已通過中央分隔島，距離伊所站立之位置約2 公尺，
      而伊旁邊也已經停一排欲右轉之汽車與機車，但因中間還
      有細縫，故伊發現異議人之自小客車仍緩慢往前行駛，並
      無要停駛之意思，伊就搖動指揮棒並鳴警笛，但異議人仍
      繼續往前行駛，因當時行人已經聽伊指揮正在行進中，伊
      擔心異議人會撞到行人，所以伊就趕緊輕輕敲打異議人之
      自小客車之擋風玻璃，而於異議人停車後，伊有詢問異議
      人為何沒有停駛，異議人表示沒有注意，因異議人之行為
      已對行人造成危險，所以伊就對異議人之違規行為加以舉
      發等語明確（參見本院卷第22至24頁），並有證人甲○○
      ○○提出之台北市政府警察局信義分局交辦單1 紙（參見
      本院卷第31頁）、舉發現場照片8 幀（參見本院卷第32至
      35頁）及勤務分配表1 份（參見本院卷第37、38頁）在卷
      可稽。
    (二)至異議人雖以前揭情詞置辯。惟查，異議人於前揭時、地
      確有駕車轉彎時，不暫停讓行人優先通行之交通違規行為
      乙節，業據證人甲○○○○於本院調查時結證明確，已如
      前述，而證人張國文雖係本件舉發員警，惟其到庭所陳述
      之上開舉發經過，經查尚無違反經驗或論理法則之處，且
      遍查本件卷存證據資料，亦無任何積極證據足以證明上開
      證人前揭所述係虛偽不實，亦無足可顯信上開證人陳述不
      可採信之品性證據或前科證據存在，自不得僅因上開證人
      為本件開單舉發異議人之員警，即遽予否認其上開證述之
      可信性，況上開證人與異議人間素昧平生，並無仇隙嫌怨
      ，而警員執行公務時，本身即受有行政懲處責任之監督，
      且到庭具結作證，更係以刑事責任擔保其證言之真實性，
      從而，證人甲○○○○於本院調查時所結證前情，應堪採
      信屬實。再者，經本院當庭勘驗證人甲○○○○所提出紀
      錄前揭攔檢舉發過程之錄音光碟，內容顯示異議人遭攔檢
      後，於甲○○○○向其表示應禮讓行人優先通行等語時，
      異議人確曾向甲○○○○答稱「我們就沒有看到，你敲了
      我的車，我還很莫名奇妙…」、「我們沒有看到人啊！」
      等語，有本院98年3 月23日勘驗筆錄1 份附卷可參（參見
      本院卷第41至44頁），是異議人於遭攔檢前既全然未發現
      斑馬線上正有行人通行，益徵證人甲○○○○前揭結稱異
      議人駕車轉彎時未暫停讓行人優先通行一節，確屬非虛。
      是以，異議人前揭辯詞，均非可逕予採為有利異議人之認
      定。
五、綜上所述，本件異議人於前揭時、地駕車轉彎時，確有不暫
    停讓行人優先通行之違規事實，事證明確，洵堪認定。從而
    ，原處分機關依道路交通管理處罰條例第48條第2 項、違反
    道路交通管理事件統一裁罰基準及處理細則第43條、第44條
    、第67條暨違反道路交通管理事件統一裁罰標準表之規定，
    裁處異議人罰鍰1,800 元，並依同條例第63條第1 項第1 款
    之規定，併予記違規點數1 點，其認事用法均核無違誤。是
    異議人之異議，為無理由，應予駁回。
六、據上論斷，應依道路交通案件處理辦法第19條，裁定如主文
    。
中    華    民    國    98    年     7    月    21    日
                      交通法庭  法  官   陳振嘉
以上正本證明與原本無異。
如不服本裁定，應於裁定送達後5 日內，以書狀敘述理由（須附
繕本），向本院提出抗告。
                                書記官   李佳穎
中    華    民    國    98    年    7     月    22    日


司法院資訊處製作；財團法人民間司法改革基金會備份。
